臺灣高等法院民事判決　　　　　　　 100年度重勞上字第20號
上　訴　人　林家芸
訴訟代理人　吳玲華律師
　　　　　　林士祺律師
被上訴人　　亞洲化學股份有限公司
法定代理人　李志賢
訴訟代理人　謝政達律師
上列當事人間請求損害賠償事件，上訴人對於中華民國100年2月
18日臺灣臺北地方法院99年度重勞訴字第26號第一審判決提起上
訴，本院於100年9月28日言詞辯論終結，判決如下：
    主      文
上訴駁回。
第二審訴訟費用由上訴人負擔。
    事實及理由
一、上訴人主張：被上訴人於民國（下同）98年4月20日聘任伊
    擔任被上訴人公司「董事長室創意中心」之執行總監，約定
    底薪每月新台幣（下同）20萬元，交通津貼2萬元及職務加
    給8萬元，共計每月可支領30萬元之報酬，並保證至少3年之
    聘僱服務期間。詎被上訴人於98年10月20日竟將伊解聘並終
    止前開委任契約，但因前開委任契約既已約定保證聘僱伊至
    少3年之期間（亦即3年內被上訴人拋棄任意終止委任契約之
    權），而被上訴人卻於3年期間內終止系爭委任契約，自屬
    不合法，不生終止契約之效力，被上訴人仍應依約給付伊報
    酬等情。爰先位依委任契約之法律關係，求為判決確認兩造
    間之委任關係存在；被上訴人應自98年10月20日起至101年4
    月19日止，按月給付伊30萬元，及各期給付屆至起（當月月
    底），不足1月部分依比例計算之法定遲延利息；若本院認
    被上訴人終止系爭委任契約為合法，但伊原依系爭委任契約
    尚可預期領取900萬元之報酬，因被上訴人於不利伊之時期
    終止系爭委任契約，致伊無法領取而受有損害。故備位依民
    法第549條第2項、第216條規定，求為命被上訴人應給付伊9
    00萬元，及加計自起訴狀繕本送達翌日起算法定遲延利息之
    判決（原審為上訴人全部敗訴之判決，上訴人不服，提起上
    訴）。並於本院先位聲明：(一)原判決廢棄。(二)確認兩造間之
    委任關係存在；被上訴人應自98年10月20日起至101年4月19
    日止，按月給付上訴人30萬元，及各期給付屆至起（當月月
    底），不足1月部分依比例計算之法定遲延利息。另以備位
    聲明：求為判決(一)原判決廢棄。(二)被上訴人應給付上訴人90
    0萬元，及加計自起訴狀繕本送達翌日起至清償日止之法定
    遲延利息。
二、被上訴人則以：兩造間並未簽訂保證聘僱3年之委任契約，
    亦未就任意終止契約為拋棄之特別約定，伊公司前董事長葉
    斯應因個人理念設立之創意中心，現已不存在，伊自得隨時
    終止系爭委任契約等語，資為抗辯。並於本院答辯聲明：如
    主文所示。
三、查，(一)被上訴人前董事長葉斯應於98年4月19日出具聘書予
    上訴人，自98年4月20日起聘任上訴人擔任被上訴人「董事
    長室創意中心」之執行總監，約定底薪每月20萬元，交通津
    貼2萬元及職務加給8萬元，共計每月可支領30萬元之報酬，
    兩造合意成立系爭委任契約；(二)上訴人另於98年5月13日與
    被上訴人簽立勞動契約，用以辦理上訴人之勞健保等相關事
    宜；(三)被上訴人於98年10月20日以原聘任上訴人之專案工作
    業已停止執行為由，終止兩造間之委任契約等情，有卷附聘
    書、被上訴人98年10月20日亞總（09）令字第50號人事異動
    令、勞動契約書可憑（見原審卷(一)第10至11頁、第17頁、第
    42頁），並為兩造所不爭執（見原審卷(一)第91頁反面），堪
    信為真。
四、本件應審究者為(一)被上訴人終止系爭委任契約是否合法？(二)
    若是，則被上訴人是否於不利上訴人之時期終止系爭委任契
    約，致上訴人受有損害？若有，則其損害額為若干？茲分別
    論述如下：
(一)、被上訴人終止系爭委任契約是否合法？
  1.按稱委任者，謂當事人約定，一方委託他方處理事務，他方
    允為處理之契約；又當事人之任何一方，得隨時終止委任契
    約，民法第528條、第549條第1項分別定有明文。是委任契
    約不論有無報酬，或有無正當理由，均得隨時終止（最高法
    院86年度台上字第2230號判決意旨參照）。
  2.經查：
    (1)、被上訴人前董事長葉斯應於98年4月19日出具聘書予上
        訴人，自98年4月20日起聘任上訴人擔任被上訴人「董
        事長室創意中心」之執行總監，為被上訴人公司之高階
        經理人，並約定底薪每月20萬元，交通津貼2萬元及職
        務加給8萬元，共計每月可支領30萬元之報酬乙情，有
        卷附聘書可稽（見原審卷(一)第10至11頁）。是以，上訴
        人既受聘擔任被上訴人之「董事長室創意中心」之執行
        總監，且為其公司之經理人，並為兩造所不爭執（見原
        審卷(一)第91頁反面），堪認兩造前開合意成立之契約，
        當屬委任契約。
    (2)、又委任契約係基於當事人間相互之信任關係而生，所謂
        信任關係屬於主觀信念上之問題，若當事人信念上對於
        他方之信任有所動搖時，自不問客觀上之理由如何，均
        得許其隨時終止契約，否則勉強維持，必招致不良之後
        果，故民法第549條第1項規定，當事人之任何一方，得
        隨時終止委任契約。準此，兩造既不爭執前開契約係屬
        委任契約（見原審卷(一)第91頁反面），且被上訴人之前
        董事長葉斯應因涉有違反證券交易法罪嫌，經檢察官提
        起公訴，並經被上訴人終止與葉斯應之委任關係（見原
        審卷(二)第27至58頁台灣台北地方法院檢察署起訴書、第
        104頁葉斯應請辭新聞稿、第110頁新任董事長98年10月
        12日之公司變更登記表）；則被上訴人因公司改組，認
        已無設立「董事長室創意中心」之必要，於98年10月20
        日以聘任上訴人之專案工作已經停止執行為由，終止兩
        造間之系爭委任契約（見原審卷(一)第17頁），於法核無
        不合；而上訴人亦不爭執業已收受該終止委任契約之意
        思表示（見原審卷(一)第91頁反面），足證系爭委任契約
        業已經被上訴人合法終止甚明。
    (3)、上訴人雖主張：兩造委任契約既已約定至少3年之聘僱
        服務期間，足見被上訴人業已拋棄民法第549條第1項之
        任意終止權云云，固據提出聘書為證（見原審卷(一)第10
        至11頁）。惟查：
        、按解釋意思表示，應探求當事人之真意，不得拘泥
            於所用之辭句，民法第98條定有明文。又契約應以
            當事人立約當時之真意為準，而真意何在，又應以
            文義上及論理上詳為推求，並以過去事實及其他一
            切證據資料為斷定之標準，不能拘泥文字致失真意
            （最高法院19年上字第58號判例、同院19年上字第
            453號判例意旨參照）。
        、觀諸前開聘書記載：「...本公司之聘用條件：一
            職稱：董事長室創意中心執行總監。二上級主管：
            董事長。.....五工作性質：公司品牌規劃與設計
            業務。六薪資福利：（指委任報酬）：1.底薪：每
            月新台幣貳拾萬元整。2.交通津貼：每月新台幣貳
            萬元整。3.職務加給：捌萬元正。您（指上訴人）
            是高階經理人，本公司（指被上訴人）將依您的表
            現及公司盈利情形，依公司規定及相關法令，發給
            員工分紅等紅利及獎金。4.公司保證您的年薪....
            ...並保證您（指上訴人）至少有三年的聘僱服務
            期間。」（見原審卷(一)第10頁）；再參以證人即被
            上訴人前董事長葉斯應於原審證述，因上訴人係由
            其所聘任至被上訴人公司擔任「董事長室創意中心
            執行總監」乙職，而董事長之任期為三年，故與上
            訴人約定聘用期間為三年（見原審卷(一)第146頁反
            面）乙情以觀，上訴人既係因被上訴人之前董事長
            葉斯應成立「董事長室創意中心」，因而聘任其擔
            任該中心之創意總監，且前開聘書內記載「保證您
            （指上訴人）至少有三年的聘僱服務期間。」，又
            係為配合被上訴人董事長葉斯應之任期三年而擬定
            ，由此可證，前開前開聘書內記載「保證您（指上
            訴人）至少有三年的聘僱服務期間。」，應僅係兩
            造對於系爭委任契約之期間約定而已，並無隻字片
            語提及拋棄終止權，顯非兩造對於系爭委任契約之
            終止權所為之限制約定甚明。
        、是以，前開聘書中，關於至少三年聘僱服務期間之
            約定，既僅係兩造就委任契約期間之約定，並非兩
            造對於系爭委任契約終止權之限制約定，則被上訴
            人依民法第549條第1項之規定，於98年10月20日終
            止系爭委任契約，自屬有據。故上訴人主張被上訴
            人業已拋棄民法第549條第1項規定之任意終止權，
            是被上訴人於98年10月20日終止系爭委任契約，為
            不合法云云，並無可取。
(二)、被上訴人是否於不利上訴人之時期終止系爭委任契約，致上
    訴人受有損害？若有，則其損害額為若干？
  1.上訴人主張：被上訴人於不利於伊之時期，終止系爭委任契
    約，致伊依約原可受領之約定每月報酬30萬元，尚有30個月
    即900萬元無法領取而受有損害，自應由被上訴人賠償云云
    。惟查：
    (1)、按委任契約依民法第549條第1項規定，不論有無報酬，
        或有無正當理由，均得隨時終止。又，同法條第2項規
        定：「於不利於他方之時期終止契約者，應負損害賠償
        責任」，其所謂損害，係指不於此時終止，他方即可不
        受該項損害而言，非指當事人間原先約定之報酬（最高
        法院62年台上字第1536號判例意旨參照）。
    (2)、如前所陳，被上訴人於98年10月20日終止系爭委任契約
        既為合法，則被上訴人即無依約再行支付報酬予上訴人
        之義務，且民法第549條第2項所指之損害，並非指當事
        人間原先約定之報酬，故上訴人主張預期3年可得之薪
        資利益，既係兩造間原約定之報酬，自不得依該條向被
        上訴人求償。從而，上訴人主張被上訴人於98年10月20
        日終止系爭委任契約，致原可受領之約定每月報酬30萬
        元，尚有30個月即900萬元無法領取而受有損害云云，
        並無可取。
    (3)、此外，上訴人亦未舉證證明被上訴人於不利於上訴人之
        時期終止系爭契約，致上訴人在原約定委任報酬外受有
        損害，且損害之金額高達900萬元之事實，則上訴人主
        張：被上訴人於不利於伊之時期，終止系爭委任契約，
        致伊依約原可受領之約定每月報酬30萬元，尚有30 個
        月即900萬元無法領取而受有損害，自應由被上訴人賠
        償云云，要無可採。
(三)、綜上，兩造間之系爭委任契約既已經被上訴人於98年10月20
    日合法終止，則上訴人先位主張兩造間之委任關係存在，並
    請求給付每月報酬30萬元，核屬無據，應予駁回；另備位主
    張被上訴人於不利於其之期間終止系爭委任契約，致其受有
    無法按月領取委任報酬之損害云云，亦屬無據，併予駁回。
五、從而，上訴人(一)先位依委任契約之法律關係，訴請確認兩造
    間之委任關係存在；被上訴人應自98年10月20日起至101年4
    月19日止，按月給付上訴人30萬元，及各期給付屆至起（當
    月月底），不足1月部分依比例計算之法定遲延利息；(二)備
    位依民法第549條第2項、第216條規定，訴請被上訴人應賠
    償上訴人損害900萬元，及加計自起訴狀繕本送達翌日起至
    清償日止之法定遲延利息，均為無理由，不應准許。原審為
    上訴人敗訴之判決，於法並無違誤。上訴意旨仍執前詞指摘
    原判決不當，求予廢棄改判，為無理由，應予駁回。
六、本件事證已臻明確，兩造其餘之攻擊或防禦方法，經本院審
    酌後均認與本件之結論無涉，茲不再一一論列，併予敘明。
七、據上論結，本件上訴為無理由，爰判決如主文。
中    華    民    國   100    年    10    月    11    日
                    勞工法庭
                        審判長法  官  藍文祥
                              法  官  張競文
                              法  官  楊絮雲
正本係照原本作成。
如不服本判決，應於收受送達後20日內向本院提出上訴書狀，其
未表明上訴理由者，應於提出上訴後20日內向本院補提理由書狀
（均須按他造當事人之人數附繕本）上訴時應提出委任律師或具
有律師資格之人之委任狀；委任有律師資格者，另應附具律師資
格證書及釋明委任人與受任人有民事訴訟法第466條之1第1項但
書或第2項（詳附註）所定關係之釋明文書影本。如委任律師提
起上訴者，應一併繳納上訴審裁判費。
中    華    民    國   100    年    10    月    12    日
                              書記官  蔡慧娟
附註：
民事訴訟法第466條之1（第1項、第2項）：
對於第二審判決上訴，上訴人應委任律師為訴訟代理人。但上訴
人或其他法定代理人具有律師資格者，不在此限。
上訴人之配偶、三親等內之血親、二親等內之姻親，或上訴人為
法人、中央或地方機關時，其所屬專任人員具有律師資格並經法
院認為適當者，亦得為第三審訴訟代理人。